【裁判字號】    95,重上,321
【裁判日期】    970219
【裁判案由】    確認優先承購權
【裁判全文】
臺灣高等法院民事判決                 95年度重上字第321號
    上  訴  人  甲○○
                丙○○
    共      同
    訴訟代理人  薛松雨律師
                王玫君律師
                林佳薇律師
    被上訴人    丁○○
    訴訟代理人  顏火炎律師
上列當事人間確認優先承購權事件，上訴人對於中華民國95年4
月26日臺灣板橋地方法院94年度重訴字第220號第一審判決提起
上訴，經本院於97年1月29日言詞辯論終結，茲判決如下：
    主  文
上訴駁回。
第二審訴訟費用由上訴人負擔。
    事  實
甲、上訴人方面：
壹、聲明：
一、原判決廢棄。
二、確認上訴人就原判決附表一（下稱附表一）所示之土地有優
    先承買權。
貳、陳述：除與原判決記載相同者外，補稱略以：
一、上訴人向訴外人致和皮革工業股份有限公司（現更名為致和
    新興業股份有限公司，下稱致和公司）承租之標的不限於土
    地出租建廠合約書（下稱合約書）所載之坐落台北縣五股鄉
    ○○○段坑口小段344、344-10號土地，而係以建物建築完
    成後實際所佔地面積為主。上訴人甲○○所建門牌號碼臺北
    縣五股鄉○○路○段2-4號、2-6號1樓之建物（下稱2-4號等
    建物）坐落於台北縣五股鄉○○○段坑口小段344、344-7、
    344-8、344-9、34 4-10、344-12、348、355、355-6、355-
    7、355-8、355-9、370、370-1號土地，上訴人丙○○所建
    門牌號碼臺北縣五股鄉○○路○段2-5號、2-6號2樓、2-7號
    之建物（下稱2-5號等建物）坐落同小段344、344-10 、348
    、349、355-2、355-7、370、370-1號土地，原判決認為上
    訴人僅承租344、344-10號土地，顯有判決理由矛盾之違背
    法令。
二、上開344、344-10號土地係以致和公司名義買受，登記於當
    時負責人林榮名下，一般人對於法人、個人之法律認知不清
    ，林榮以致和公司名義出租其個人名下土地，合情合理。
三、高雄市政府三民區戶政事務所74年門牌整編工作係依據高雄
    市三民區里長聯席會議決議為之，依當時之臺灣省各縣市整
    編門牌作業注意事項第5條第4項規定可知74年度預備編釘門
    牌報告表早於前一會計年度即73年1月已提出，里長街坊方
    面亦有談話傳出消息，故上訴人於戶政事務所黏貼紙質門牌
    前早已知悉整編後新址，亦屬正常。
四、2-4號等、2-5號等建物坐落限制建築之保護區範圍內，無法
    辦理保存登記，故未主動向稅捐機關繳納稅捐，嗣因稅捐機
    關發現，始於88年辦理稅籍登記並繳納房屋稅捐，國稅局並
    主動對上訴人出租系爭建物，核徵租金所得。倘系爭建物非
    上訴人所建，焉可能以上訴人名義為稅籍登記，致和公司豈
    有不為反對之意思。
五、依被上訴人提出71年至75年間林務局農林測量隊航照圖，縱
    認2-4號左半邊、2-6號、2-7號建物於上訴人承租之前即已
    存在，惟依航照圖所示71年間2-6、2-7號建物屋頂、72年及
    73年2-4號建物屋頂，均與75年間之照片明顯不同，足證上
    訴人於承租土地後，有將地上物拆除重建之情，上訴人確為
    2-4號等建物、2-5號等建物所有權人。
六、上訴人丙○○所有2-5號建物屋頂僅有反光隔熱板，並無致
    和公司字樣，且建物外牆、頂樓提供空間作為商業廣告使用
    ，本屬商業之常態，不影響所有權之得、喪、變更，故上訴
    人提供系爭建物供致和公司作為廣告使用，並無礙上訴人為
    建物所有權人地位。
七、上訴人以個人名義向致和公司承租土地，無法因致和公司開
    立發票而減少所得申報，故未曾要求致和公司開立租金發票
    ，況致和公司有無申報租賃所得、其公司如何列帳及其是否
    以系爭土地向銀行借貸、借貸內容如何，均與上訴人無關，
    不能推論兩造間無租賃契約存在。
八、上訴人嗣未繼續使用系爭建物，本可將建物出租他人收取租
    金，惟仍應繼續支付基地租金與致和公司，故將系爭建物出
    租致和公司，雙方基地租金及建物租金相互抵銷。
九、訴外人華南商業銀行（下稱華南銀行）聲請對致和公司拍賣
    抵押物時，其執行標的物未包括2-4號等、2-5號等建物，執
    行法院進行拍賣時，亦註明上開建物非拍賣標的，且華南銀
    行所持致和公司申辦貸款評估資料，未包括之，華南銀行嗣
    後主張抵押權效力及於系爭建物，目的為使其債權獲得最大
    滿足，惟不能以此遽為不利上訴人之認定。
十、上開建物坐落土地範圍雖未及於所有拍賣土地，惟執行法院
    以一標方式合併拍賣，上訴人無法僅對建物所在土地部分主
    張優先權。又上訴人同時對承租土地享有優先承買權，得以
    同一價格共同主張優先權。
、證據：除援用原審提出者外，補提臺灣省各縣市整編門牌作
    業注意事項、高雄市政府警察局三民區戶政事務所73年9月4
    日第10459號函（稿）、強制執行聲請狀、臺灣板橋地胡方
    法院民事執行處94年1月21日板院通93執地字第4927號通知
    書、航空照片、財政部臺北市國稅局89年度申報核定丙○○
    之綜合所得稅核定通知書、91年度綜合所得稅各類所得資料
    清單、財政府高雄市國稅局88、89年度申報核定甲○○綜合
    所得稅核定通知書為證，並聲請訊問證人乙○○、戊○○。
乙、被上訴人方面：
壹、聲明：上訴駁回。
貳、陳述：除與原判決記載相同者外，補稱略以：
一、上訴人所主張承租標的僅344、344-10號，承租土地之範圍
    為3000坪，而本件拍賣之土地共計約7200坪，所拍賣土地多
    達18筆，拍賣之建物尚有台北縣五股鄉○○路○段2號、2-1
    號、2-2號、2-3號四棟建物，並不含2-4號等、2-5號等建物
    ，而344號土地尚有土地所有人致和公司所建之建物即同路
    段2 號、2-1號、2-2號、2-3號，況上訴人主張之租約土地
    只有2筆，竟要行使18筆土地之優先承購權，如允其得主張
    優先承購權，顯與土地法第104條促進基地與房屋所有權合
    一之原則不符。
二、上訴人於88年10月間將生產工作移往泰國，廠房租與致和公
    司，則土地部分當然由致和公司收回使用，雙方何來不定期
    租賃可言，上訴人所謂建物租金與土地地租互相抵沖，顯係
    自相矛盾之詞。
三、丙○○、甲○○主張與友人分別設立聖濠公司與艾保利公司
    ，從事牛皮加工出口之業務，但艾保利公司之設立日期為82
    年，與簽署租賃契約之日期相去甚遠，另外上訴人為艾保利
    公司與聖濠公司之小股東，如果艾保利公司與聖濠公司真有
    廠房之需求，自行租地建廠即可，何需先由小股東出面租地
    建廠，公司再向小股東租廠房使用，而且上訴人迄今未曾提
    出與艾保利公司與聖濠公司之廠房租賃合約或租金給付憑證
    。
四、以致和公司股東立場，公司的帳目是否清楚、正確會嚴重影
    響股東權益，但從73年6月15日至88年6月14日間致和公司與
    陳明山、甲○○之租金往來，上訴人完全提不出發票、收據
    、匯款單等憑證，上訴人完全無往來憑證，顯然非有租賃之
    事實。且兩造從未調整過租金，可見上訴人與致和公司負責
    人乙○○共謀，利用租地建屋之假合約，壓低拍賣價格，企
    圖利用低價拍賣之方式，低價買回後，排除及侵害銀行之債
    權。
五、上訴人主張簽訂租約時，344-10號土地為訴外人林榮所有，
    348-1、355-2、370及370-1號土地為訴外人林陳束所有，如
    何以致和公司名義出租予上訴人，顯然是偽造合約時發生疏
    誤。
六、致和公司向華南銀行辦理貸款時，曾由負責人林榮及林陳束
    親自簽署「無租賃切結書」，可見當時林榮仍能行使董事長
    職務，為何在十幾天前的租賃契約書卻由其子乙○○代簽，
    可見租賃合約書為乙○○與丙○○、甲○○於林榮過世後所
    偽造。
、證據：除援用原審提出者外，補提臺灣板橋地方法院第一次
    拍賣公告、2-4號至2-7號建物之測量成果圖、非自住房屋使
    用及租賃情形調查表、房屋用途分類表為證。
丙、本院依職權調閱臺灣板橋地方法院93年度執字第4927號民事
    事件全卷，並向高雄市三民區戶政事務所函詢門牌整編、流
    程及民眾何時獲知整編後之門牌、向華南銀行函詢致和公司
    申辦貸款之授信、擔保品評估資料及向財政部國稅局函詢綜
    合所得稅核定通知書中租賃所得（所得資料存放位置「0892
    RＺ0000000000」、「0892RＺ0000000000」所指內容、租賃標
    的物及核定所憑依據。
    理      由
一、上訴人主張：其2人先後於73年6月1日、6月15日與致和公司
    訂立合約書，承租土地興建2-4號等、2-5號等建物，作為經
    營皮革業務之廠房、辦公室之用，承租範圍以建物坐落之基
    地為準，租期15年，租金以每坪25元計付現金，租期屆滿後
    ，其等仍繼續使用系爭土地，並將系爭建物租與致和公司，
    約定建物租金與土地地租互抵，雙方成立不定期租賃，嗣因
    債權人華南銀行對債務人致和公司聲請強制執行，原法院民
    事執行處於94年2月24日，以93年度執字第4927號清償債務
    事件，將致和公司所有如附表一所示土地以一標拍賣，由被
    上訴人拍定，因其中包含上訴人承租之原判決附表二、三（
    下稱附表二、附表三）之土地，上訴人基於基地承租人地位
    ，依土地法第104條、民法第426條之2規定主張優先承買權
    ，遭被上訴人否認之，爰起訴請求確認上訴人就附表一土地
    有優先購買權存在。
二、被上訴人則以：依林務局農林測量隊71年至75年間之航照圖
    ，臺北縣五股鄉○○路○段2-4號、2-6號、2-7號建物已有建
    物存在，難認為上訴人租地所建。上訴人提出與致和公司間
    合約書，雖以當時負責人林榮名義為之，卻由其子乙○○蓋
    章，其上填載之甲○○住所門牌係於合約書簽立日期之後始
    整編，雙方復無給付租金之證明，另致和公司向華南銀行辦
    理貸款時，其負責人林榮及土地所有權人林陳束親自簽署「
    無租賃切結書」，足證合約書虛偽不實，且簽訂合約書時，
    344-10號土地為林榮所有，348-1、355-2、370及370-1號土
    地為林陳束所有，竟以致和公司名義長期出租上訴人，不合
    情理，其等實無租賃關係。又上訴人於88年10月間已將生產
    工作移往泰國，廠房租與致和公司，土地部分當然是致和公
    司收回自用，更無不定期租約可言，上訴人無權就附表一土
    地行使優先承買權等語答辯。
三、兩造不爭執之事實：
（一）訴外人華南銀行執臺灣板橋地方法院89年度民執地字第
      21934號債權憑證對債務人致和公司聲請強制執行，經同
      法院（93年度執字第4927號清償債務事件，下稱清償債務
      執行事件）拍賣致和公司所有如附表一之土地，於94年2
      月24日由被上訴人以1億6289萬9千元拍定，吳明瀚、丙○
      ○分別於94年3月2日、3月7日具狀向執行法院主張其租地
      建屋，爰依民法第426條之2、土地法第104條之規定行使
      優先承買權，被上訴人於同年4月18日具狀否認其等得以
      承租人行使優先承買權。
（二）344號土地上，另有土地所有人致和公司所建相同路段2號
      、2-1號、2-2號、2-3號建物。
四、按確認法律關係之訴，非原告有即受確認判決之法律上利益
    者，不得提起之，民事訴訟法第247條第1項前段定有明文。
    所謂即受確認判決之法律上利益，係指因法律關係之存否不
    明確，致原告在私法上之地位有受侵害之危險，而此項危險
    得以對於原告之確認判決除去之者而言（參照最高法院42年
    台上字第1031號及52年台上字第1240號判例）。本件上訴人
    於上開清償債務執行事件，主張基於民法第426條之2、土地
    法第104條之規定有優先購買權，為被上訴人否認，有原法
    院93年度執字第4927號清償債務執行案卷可稽，則上訴人得
    否行使優先承買權之法律上地位陷於不安定狀態，其提起本
    件確認訴訟，自有即受確認判決之法律上利益，合先敘明。
五、次按租用基地建築房屋，出租人出賣基地時，承租人有依同
    樣條件優先承買之權；基地出賣時，地上權人、典權人或承
    租人有依同樣條件優先購買之權，分為民法第426條之2、土
    地法第104條所明定；又土地法第104條及第107條第1項，關
    於基地或耕地承租人之優先承買權，即為承租人對於出租人
    之買賣契約訂立請求權，須以其基地或耕地有租賃關係存在
    為其成立之前提要件，故提起此項訴訟之原告，應先證明其
    基地或耕地之租賃關係存在，而始有買賣契約訂立請求權之
    可言，此亦有最高法院44年台上字第700號判例可參。本件
    2-4號等建物係坐落344、344-7、344-8、344-9、344-10、
    348、355、355-6、355- 7、355-8、370、355-9 、344-12
    、370-1號土地（下稱2-4號等建物坐落基地），2-5號等建
    物係坐落344、344-10、3 48、349、355-2、355-7、370、
    370 -1號土地（下稱2-5號等建物坐落基地），此有被上訴
    人所提臺北縣新莊地政事務所建物測量成果圖卷附於本院卷
    可稽，2-4號等建物坐落基地中如附表二所示土地，2-5號等
    建物坐落基地中如附表三所示土地，為清償債務執行事件執
    行標的物，連同附表一其餘土地均由被上訴人拍定，經本院
    調閱上開執行卷核閱無訛。上訴人主張其等於73年間向致和
    公司租地興建2-4號等、2-5號等未為保存登記之建物，固據
    提出合約書、房屋稅繳款書為證（原審卷第11-16、21-32頁
    ），被上訴人則否認其為房屋所有權人及存在租賃關係，姑
    不論上訴人是否為2-4號等、2-5號等建物所有權人，上訴人
    均需證明其與致和公司果有租賃關係，始得行使優先承買權
    。
六、查上訴人與致和公司合約書之簽訂日期分別為73年6月1日、
    同年月15日，惟同年月26日致和公司向華南銀行辦理抵押貸
    款時，卻書立切結書聲明附表一所示土地，確無任何租賃關
    係存在，此有華南商業銀行北三重分行95年3月1日華北三放
    字第38號函附切結書在卷可稽（原審卷第229-230頁），且
    執行法院於93年6月18日赴現場執行查封時，致和公司總務
    人員亦僅陳報編號4-7之廠房非債務人建造之廠房，直至94
    年2 月24日被上訴人拍定時，拍賣公告上仍僅記載部分土地
    係拍賣土地所有權應有部分，各土地共有人有優先承購權，
    有拍賣公告附原法院93年度執字第4927號為證（該案卷第
    307頁），其間均無人出面陳報上訴人與致和公司間有土地
    租賃關係，待拍定未久，上訴人即出面主張權利。又第344-
    10號土地，於73年6月間，登記林榮名義，有土地登記簿謄
    本在卷可稽（原審卷第197-205頁），並非致和公司所有，
    卻以致和公司名義出租，租期長達15年，亦未合情理。上訴
    人雖稱該第344及344-10號土地均係以致和公司名義買受，
    登記於當時負責人林榮名下，一般人對於法人、個人之法律
    認知不清，惟以林榮、乙○○分任股份有限公司董事長、董
    事，對於股份有限公司與個人財產之分際，自應清楚，殊難
    諉為不知。綜合上情，上訴人所稱租賃一事，諸多可疑。
七、依合約書記載，上訴人承租之租金均為每坪25元計，每月月
    中以現金給付，上訴人甲○○到庭稱每月給付將近4萬元，
    丙○○則稱其給付4萬1千2百多元，二人均稱是以現金給付
    林榮，未拿發票或收據等情，惟被上訴人則否認有給付租金
    情事。衡情上訴人每月給付約4萬元，金額非小，復以現金
    給付，竟未索取收款憑證，實屬可疑，丙○○雖稱林榮收受
    後，會在其簿子上簽名，卻又稱簿子已滅失，何況，依合約
    書所載甲○○、丙○○與致和公司間租賃期限分別至88年5
    月31日、同年月6月14日屆滿，林榮早於85年9月3日即死亡
    ，為被上訴人所不爭執，復有繼承系統表附執行卷可憑（原
    法院93年度執字第4927號卷第251頁），則林榮死亡後至租
    賃期間屆滿期間，上訴人如何能再支付租金與林榮？證人即
    致和公司會計戊○○所言：上訴人來找老闆林榮，後來土地
    就讓給他們蓋廠房，應該有租給上訴人等語，僅是推測語氣
    ，對於上訴人承租範圍答以不清楚，又未看過上訴人拿錢給
    林榮，故不足以證明上訴人有承租土地之事實。
八、上訴人與致和公司間租約長達15年，如各以每月租金4萬元
    計，租金總數逾1400萬元，顯非少數，上訴人竟全無往來憑
    證、發票等，有違常情。其稱係以個人名義向致和公司承租
    土地，無可能因致和公司開立發票而減少所得申報，故未曾
    要求致和公司開立租金發票云云，惟據證人即為上訴人從事
    PU皮代工之吳錫卿證稱：大約自74底75年初，在致和工廠進
    去的右邊為上訴人分別代工，其公司名稱分別為甲○○是艾
    保利公司、丙○○是聖濠公司，有兩條生產線，需員工30人
    ，月薪支出約60幾萬元等語（原審第121-124頁），則依證
    人所言，上訴人係以公司名義委託PU皮代工業務，上訴人於
    原審卻稱係其個人向致和公司承租土地，再將所建廠房出租
    聖濠公司亦無不可云云，然以生產線二條，代工員工達30人
    ，業務規模非小，倘果有租賃關係，何不由公司出面承租，
    索取租金收據或發票作為成本憑證，始切合營運所需。上訴
    人嗣於本院改稱聖濠公司並未使用，是其個人接的生意所用
    ，甲○○之營業額2、3千萬元，丙○○約3、4千萬元，則與
    證人所述不符，且以如此龐大之營業額，竟僅為個人經營，
    而非以公司名義經營，實屬罕見。而證人即致和公司廠長陳
    靖龍則證稱：老闆有租給人家，但不知道租給誰，74年間有
    吳錫卿在幫公司作，也有幫甲○○作，丙○○則是另一家公
    司，不清楚有無幫丙○○作，有看過上訴人在公司進進出出
    ，不知道有無付租金給致和公司等語（原審卷第154、155頁
    ），仍不足以證明上訴人與致和公司間果有租賃關係。
九、又依合約書所示，甲○○與致和公司簽約日期73年6月1日，
    甲○○之住址記載為：高雄市○○路154號，查該址係於73
    年9月20日，始由高雄市○○路32號整編而來，此有高雄市
    三民區第二戶政事務所95年3月2日高市民二戶字第09500019
    00號函暨所附門牌整編對照表在卷可稽（原審卷第232、233
    頁），亦即在73年9月20日前，並無高雄市○○路154號，甲
    ○○於73年6月1日簽立該合約書時，門牌號碼尚未整編，其
    如何能預知整編後之門牌號碼，而將之記載於該合約書上，
    上訴人雖稱高雄市政府三民區戶政事務所74年門牌整編工作
    係依據高雄市三民區里長聯席會議決議為之，依當時之臺灣
    省各縣市整編門牌作業注意事項第5條第4項規定，74年度門
    牌整編工作進度計畫表早於前一會計年度即73年1月已提出
    ，上訴人於戶政事務所黏貼紙質門牌前早已知悉整編後新址
    ，亦屬正常云云，並提出高雄市政府警察局三民區戶政事務
    所73年9月14日第10459號函（稿）（本院卷1第149、150頁
    ），惟查關於高雄市三民區第二戶政事務所轄區○○路於民
    國73年門牌整編作業流程，係由戶政事所於整編前將相關預
    備整編門牌對象、整編緣由、預定整編日期及整編總戶數等
    計畫報告表陳報市府警察局備查，並副知區公所、各派出所
    及各里辦公室初照。門牌整編核准備查後戶政事務所即依門
    牌整編工作進度表進行相關作業，內容包括紙質臨時門牌張
    貼、戶籍登記簿改註、編製新舊門牌對照表及各有關機關通
    報發送，並排定日程表預先通知整編住戶，由戶籍員前往鄰
    長宅改註戶口名簿與國民身份證，參照該所73年9月20日相
    關整編住戶宅張貼整編後紙質門牌，並於7日內通知住戶改
    註戶口名簿及國民身分證，依照當時高雄市警察局三民區戶
    政事務所74年度門牌整編工作進度計劃表內容所載，僅作有
    張紙質臨時門牌之期程，至於黏貼紙質臨時門牌前是否有先
    行公告或通知住戶，住戶於紙質門牌黏貼事前何時可獲知整
    編後之門牌，均未有記載，有高雄市三民區第二戶政事所95
    年11月17日高市民二戶字第0950010106號、96年4月4日高市
    民二戶字第0960002568號函附卷可稽（見本院卷1第101、
    129-132頁），參照高雄市警察局三民區戶政事務所74年度
    門牌整編工作進度計畫表，其工作進度：張貼紙質臨時門牌
    工作日時：自9月17日至18日（每天下午）（本院卷1第132
    頁），實難認73年9月17日該戶政事務所貼張紙質門牌之前
    ，甲○○即知其新整編之門牌號碼，雖其復稱係里長街坊方
    面談話傳出消息云云，卻未舉證以實其說，且依常情，於契
    約上填寫門牌住址，當以現時使用之門牌為原則，實無必要
    預填傳言所知，三個月後始確定整編之新門牌。上訴人所提
    上開函稿，僅屬戶政事務所函送高雄市政府警察局有關74年
    度預備改編門牌報告表之文稿，又發生於合約書所載日期之
    後，實不足為有利上訴人之認定。
十、上訴人主張：2-4號等、2-5號等建物於為稅籍登記後，財政
    部台北市國稅局即對其等建物核課租金所得，足證上訴人與
    致和公司間租地建廠關係存在云云，查丙○○繳納89、93年
    度之租賃所得，而甲○○繳納88年度有關2-4號房屋、89年
    度有關2-4號、2-6號1樓房屋租賃所得，均非自行辦理扣繳
    申報歸戶，係財政部臺灣省北區國稅局新莊稽徵所依查得資
    料核定，有財政部臺北市國稅局南港稽徵所96年6月26日財
    北國稅南港綜所字第0960004956號、財政部高雄市市國稅局
    三民稽徵所96年6月29日財高國稅三綜所字第0960016281號
    附卷可稽（本院卷1第196頁、卷2第2頁）。又國稅局所為不
    定期核課租金，係依法規定，不定期抽樣取得，由財政部財
    稅資料中心產出個人擁有本局轄內非自住房屋使用及租賃情
    形選查房屋媒體檔、租賃所得媒體檔及使用人媒體檔，交由
    本局資訊科轉製選查房屋檔、租賃所得檔及使用人檔，並運
    用公證資料、房屋面積、標準租金及租金標準折減條件等檔
    案……由電腦選案查核，非每案逐筆核定，亦有財政部臺灣
    省北區國稅局新莊稽徵所96年9月4日北區國稅新莊二字第
    0960013647號函附卷可稽（本院卷2第27頁），是甲○○於
    88、89年、丙○○於89年、93年受核定應繳納租賃所得稅賦
    ，並非自行申報，係經國稅局依法抽樣選得以上訴人名義之
    稅籍名義之建物，運用房屋面積、標準租金及租金標準折減
    條件核課租金，與上開建物是否果真出租他人，顯屬二事。
十一、上訴人復稱其於租期屆滿後，仍繼續使用系爭土地，88年
      10月間，將生產工作移往泰國，無使用2-4號等、2-5號等
      建物，乃出租致和公司，建物租金與土地地租互抵，成立
      不定期租賃云云，然被上訴人否認之，對於使用已長達15
      年之建物租金究如何計算，與土地租金是否相當，上訴人
      並未舉證證明，且果有以建物租金作為承租土地之對價，
      則以甲○○而言，其89年度非自用住房屋使用及租賃情形
      ，就2-4號1樓核定租賃所得額70,807元；2-6號1樓核定其
      租賃所得額167,175元，合計237,982元；以丙○○而言，
      其93年非自用住房屋使用及租賃情形，2-5號房屋核定租
      賃所得額228,787元，2-6號2樓核定租賃所得額294,949元
      ，2-7號租賃所得額120,753元，合計644,496元，有財政
      部臺灣省北區國稅局新莊稽徵所、財政部高雄市國稅局三
      民稽徵所課稅資料附卷可稽（本院卷2第2-13、27-36頁）
      ，與上訴人所稱土地月租金4萬元左右，即全年計約48萬
      元相較，並不相符，而上訴人對於國稅局核課租賃所得方
      式，及關於其以房租抵付土地租金一節，竟全無表示意見
      ，亦不合情理，殊難認定上訴人主張不定期租賃屬實。
十二、上訴人自稱丙○○為聖濠公司之股東，而聖濠公司之營業
      項目為柔軟塑膠皮製品加工及買賣業務、皮革（面皮榔皮
      單寧）買賣業務等，而致和公司董事長原為林榮，後由其
      長子乙○○繼任，致和公司本身之主要業務即為皮革（面
      皮榔皮單寧）買賣業務、上項原料及製成品之進出口業務
      等，嗣丙○○與其他股東於香港投資設立香港艾保利公司
      ，而甲○○亦加入為該公司之股東，嗣丙○○及致和公司
      乙○○等人設立台灣艾保利有限公司等情，有聖濠公司營
      利事業登記證、公司執照、股東名簿、香港艾保利有限公
      司登記資料、股份轉讓證明書、台灣艾保利有限公司營利
      事業登記證、股東名單及公司章程可佐（原審第90-92、
      95-100頁），顯然上訴人與致和公司間生意往來關係密切
      ，基於業務需要及互利，上訴人與致和公司間就土地使用
      關係，諸多可能，非必即為承租，上訴人既無法證明果有
      土地承租關係，則其主張有優先承買權，顯屬無據。
十三、綜上，上訴人主張依民法第426條之2、土地法第104條之
      規定，請求確認就附表一所示之土地有優先承買權，即無
      理由，原審為上訴人敗訴判決，並無不當，上訴意旨指摘
      原判決不當，聲明廢棄改判，為無理由，應予駁回。
十四、本件法律關係已經明確，兩造其餘主張及舉證，無礙本院
      判斷，爰不再一一論述，附此敘明。
十五、據上論結，本件上訴為無理由，依民事訴訟法第449條第1
      項、第78條，判決如主文。
中    華    民    國    97    年    2    月    19    日
                    民事第九庭
                        審判長法  官 黃熙嫣
                              法  官 林玲玉
                              法  官 陳玉完
正本係照原本作成。
如不服本判決，應於收受送達後20日內向本院提出上訴書狀，其
未表明上訴理由者，應於提出上訴後20日內向本院補提理由書狀
（均須按他造當事人之人數附繕本）上訴時應提出委任律師或具
有律師資格之人之委任狀；委任有律師資格者，另應附具律師資
格證書及釋明委任人與受任人有民事訴訟法第466條之1第1項但
書或第2項（詳附註）所定關係之釋明文書影本。
中    華    民    國    97    年    2     月    21    日
                              書記官 鎖瑞嶺
附註：
民事訴訟法第466條之1（第1項、第2項）：
對於第二審判決上訴，上訴人應委任律師為訴訟代理人。但上訴
人或其他法定代理人具有律師資格者，不在此限。
上訴人之配偶、三親等內之血親、二親等內之姻親，或上訴人為
法人、中央或地方機關時，其所屬專任人員具有律師資格並經法
院認為適當者，亦得為第三審訴訟代理人。


司法院資訊處製作；財團法人民間司法改革基金會備份。
